【裁判字號】    89,台上,3064
【裁判日期】    890531
【裁判案由】    違反毒品危害防制條例
【裁判全文】
最高法院刑事判決                              八十九年度台上字第三○六四號
    上訴人  台灣高等法院高雄分院檢察署檢察官
    被  告  甲○○
右上訴人因被告違反毒品危害防制條例案件，不服台灣高等法院高雄分院中華民國八
十九年三月七日第二審更審判決（八十八年度上更(一)字第三五○號，起訴案號：台灣
高雄地方法院檢察署八十七年度偵字第一五八五九號），提起上訴，本院判決如左：
    主  文
上訴駁回。
    理  由
按刑事訴訟法第三百七十七條規定，上訴於第三審法院，非以判決違背法令為理由，
不得為之。是提起第三審上訴，應以原判決違背法令為理由，係屬法定要件。如果上
訴理由狀並未依據卷內訴訟資料，具體指摘原判決不適用何種法則或如何適用不當，
或所指摘原判決違法情事，顯與法律規定得為第三審上訴理由之違法情形，不相適合
時，均應認其上訴為違背法律上之程式，予以駁回。本件檢察官上訴意旨略稱：按被
告之自白如有補強證據足以證明其自白與事實相符，固可採為被告犯罪之證據，否則
即難採為被告不利之證據。查被告甲○○於警訊中承警員所問：「現警方由綽號『順
仔』身上起獲之海洛因、安非他命，依『順仔』所供其由民國八十七年五月底後開始
向你購買，最近幾次是七月初在鼎山街附近之遊藝場向你買安非他命新台幣（下同）
一千元、海洛因五千元，另七月七日凌晨一時許，在三民區○○路三鳳宮前買安非他
命八千元、海洛因五千元是否都實在？」，被告答曰：「『順仔』供述之內容，七月
初那次，我只賣給他海洛因一千元，其他都實在」。惟其就毒品交易地點、種類、金
額與證人許育順所供不一，自不得作為被告不利之證據，且被告於警訊中除供述售與
許育順外，尚供承售與綽號「肉鬆」、「鼠仔」、「寶貝」，而鼠仔即為黃勝楠，行
動電話為0000000000號，原審未加調查，亦未說明不予調查之理由，調查
職責尚有未盡。此外許育順並未曾言明合買之情，原判決理由貳、四、(一)載明二人合
買顯與卷證資料不符。查原判決認定被告於八十七年七月八日十五時許，因警方查獲
許育順施用第二級毒品安非他命，授意許育順以行動電話、呼叫器與之聯絡，佯稱欲
購買安非他命，被告基於販賣安非他命營利之犯意，依約於同日十五時三十分許，攜
帶第二級毒品安非他命至大樂販賣店著手販賣時，為預先埋伏之警員當場查獲，並自
其身上扣得第二級毒品安非他命二包（重約一公克）而未遂。另自許育順身上查扣得
之第二級毒品安非他命八包（合計驗前毛重五‧九○公克、驗後毛重五‧八五公克）
。另以公訴意旨略以：被告基於販賣毒品營利之概括犯意，自八十七年五月間起，以
電話號碼0000000000號之行動電話及呼叫器0000000000號為聯
絡工具，多次幫助不詳姓名之人，販賣第一級、二級毒品海洛因、安非他命供許育順
施用，嗣許育順八十七年七月八日十五時三十分許，在高雄市○○區○○路與明誠路
附近為警查獲，因認被告犯有毒品危害防制條例第四條第一、二項之罪嫌云云。其中
販賣第二級毒品未遂部分，係依憑被告於警訊中之供詞，證人許育順之指訴及證人葉
秀德、蘇百勇、翁健嘉之證述，並有扣案之粉末物、高雄醫學院附設中和紀念醫院之
檢驗報告單等情，資以認定被告有上開犯行，其餘被訴販賣第二級毒品安非他命暨販
賣第一級毒品海洛因部分，認犯罪不能證明，因而撤銷第一審科刑判決，改判論處被
告販賣第二級毒品未遂罪刑，其餘販賣第二級毒品部分，因公訴人認與上開論罪科刑
部分，具有裁判上一罪關係，故不另為無罪之諭知，並就販賣第一級毒品部分另為無
罪之諭知，已明其所憑之證據及認定之理由，並以被告所辯扣案之安非他命係先前
與許育順所合買，欲交與許某，證人許育順亦附和其詞云云，核與初供不符，認係事
後卸責與迴護之詞，均不足採信，已於理由中詳加說明與指駁，從形式上觀察，並無
違背法令之情形存在。次按被告雖經自白，仍應調查其他必要之證據，以察其是否與
事實相符，立法之目的，在擔保自白之真實性，而所謂補強證據，係指自白以外其他
足以證明犯罪事實具有相當程度真實性之證物而言。查許育順於警訊時，固曾供稱：
「約從八十七年五月下旬開始，約三至四天就買一次，共買幾次我也不記得了，每次
交易金額從一千元至二萬元不等，有時買海洛因，有時買安非他命，詳細數量我也不
記得了，至今約花了四萬元，最後一次於八十七年七月七日一時，在高雄市三民區市
○○路三一四號哥倫比亞飯店三一○號房內，以五千元購得海洛因一包。」等語；被
告於警訊時亦供稱：「（問：現警方查獲綽號順仔身上起獲之海洛因、安非他命供述
是向你購買，大約是從八十七年五月底後開始向你購買，一直至今，而最近幾次是七
月初，分別在鼎山街附近遊藝場與你交易安非他命一千元，海洛因五千元；另七月七
日凌晨一時左右在三民區○○路三鳳宮前交易安非他命八千元，海洛因五千元？）順
仔供述的內容，七月初那一次我只賣給他海洛因一千元，其他都實在。」等語。按被
告與許育順係在八十七年七月八日為警查獲，惟其等就前一日之交易地點，一曰在高
雄市○○路三一四號之哥倫比亞飯店三一○室，一謂係在高雄市○○路三鳳宮前，就
交易物品，一曰海洛因一包，一謂海洛因與安非他命，就交易金額一曰購買海洛因五
千元，一曰購買安非他命八千元、海洛因五千元，彼等就前一日之交易，應該記憶猶
新，但兩人供述之內容，大有出入，是許育順之證詞，尚不足以擔保被告自白之真實
性，至於許育順就七月初及其餘各次買賣僅為含糊籠統之供述，無法據以認定交易之
時、地與內容，其後許育順與被告於歷次審訊中均否認前供，並均陳稱其等二人係合
資購買，致難為深入之查證。又被告於警訊，固曾供述其曾販賣毒品與「肉鬆」、「
鼠仔」、「寶貝」等人，但被告販賣毒品（海洛因）部分既經原審為無罪之諭知，而
其販賣毒品與「肉鬆」、「鼠仔」、「寶貝」部分又未經起訴，自毋庸加以審理。原
判決已就被告之供詞及相關卷證資料，依調查所得之證據，綜合論斷，已明其得心
證之理由，核與證據法則無違。檢察官上訴意旨，徒就原審採證認事之適法行使，任
意指為違背法令，核與法律規定得為第三審上訴理由之違法情形不相適合，其上訴為
違背法律上之程式，應予駁回。
據上論結，應依刑事訴訟法第三百九十五條前段，判決如主文。
中      華      民      國    八十九    年      五      月    三十一    日
                              最高法院刑事第十一庭
                                  審判長法官  莊  登  照
                                        法官  洪  明  輝
                                        法官  蔡  清  遊
                                        法官  黃  一  鑫
                                        法官  林  秀  夫
      右正本證明與原本無異
                                              書  記  官
中      華      民      國    八十九    年      六      月      七      日


司法院資訊處製作；財團法人民間司法改革基金會備份。
